【裁判字號】    97,交聲,2999
【裁判日期】    971124
【裁判案由】    聲明異議
【裁判全文】
臺灣臺中地方法院交通事件事裁定      97年度交聲字第2999號
原處分機關  交通部公路總局臺中區監理所
受處分人    甲○○
上列受處分人因違反道路交通管理處罰條例案件，對於交通部公
路總局臺中區監理所民國97年10月3日所為之處分（中監稽違字
第裁60-HC0000000號裁決書），聲明異議，本院裁定如下：
    主    文
異議駁回。
    理    由
一、原處分機關係以：本件異議人即受處分人甲○○（下稱受處
    分人）於民國97年7月20日21時55分許，駕駛車牌號碼L6D-
    690號重型機車，在臺中縣豐原市○○路10號處，因擅自減
    少原規格設備（未裝後視鏡）、號牌不依指定位置懸掛（翹
    牌）等違規，為臺中縣警察局豐原分局頂街派出所員警當場
    舉發，並由原處分機關依道路交通管理處罰條例第16條第1
    項第2款、第12條第1項第7款、第2項等規定，分別裁處受處
    分人罰鍰新臺幣（下同）1200元、7200元，並牌照吊銷，與
    法尚無不合等語。
二、受處分人聲明異議意旨略以：伊所有之車牌號碼L6D-690號
    重型機車曾因事故尾部受損，維修後與原來有些差異，惟栓
    掛車牌之處仍是固定而不能翻動，且從機車後方、側方確能
    清楚看清牌照號碼，並無翻牌之情形云云。
三、按汽車已領有號牌而未懸掛或不依指定位置懸掛者，處汽車
    所有人3600元以上10800元以下罰鍰，並禁止其行駛，且牌
    照亦應吊銷之，道路交通管理處罰條例第12條第1項第7款及
    同條第2項分別定有明文。次按汽車號牌懸掛位置，除原設
    有固定位置外，應依下列規定懸掛固定：機器腳踏車及拖車
    號牌每車1面，應正面懸掛於車輛後端之明顯適當位置，汽
    車號牌不得變造損毀、塗抹或粘貼其他材料、加裝邊框或霓
    虹燈、裝置旋轉架、顛倒懸掛或以安裝其他器具之方式使不
    能辨認其牌號，並不得以他物遮蔽，如有污穢，致不能辨認
    其牌號時，應洗刷清楚，道路交通安全規則第11條第1項第3
    款暨同條第2項亦有明定。
四、經查：
(一)、按汽車號牌制度建立之緣由，非單純在貫徹主管機關之車籍
    管理；其於交通違規或事故發生時，亦可便於相關單位發現
    違規或肇事之車輛駕駛人並予以究責，而具有辨識路上行駛
    中車輛之特定功效，對於道路交通安全之管理、維護，自屬
    重要；故為加強主管機關對於道路交通管理之有效性，及利
    於其他用路人對於車輛之識別並藉此保障渠等之行車安全等
    目的，立法者方於交通法規規定課以汽車所有人必須依法懸
    掛汽車號牌之作為義務。而汽車所有人有無依前揭規定懸掛
    車牌，又以其是否按道路交通安全規則第11條所規定之將汽
    車號牌懸掛於車輛前後端之「明顯適當位置」並保持其「清
    晰明確無任何不能辨識牌號之情形」為斷。由是可知，機車
    號牌之懸掛，當非僅懸掛於機車後端為已足，尚須其懸掛之
    角度、幅度，於該車輛行進中可達令用路人易於辨識該牌號
    之程度時，即其立法意旨除在利於車籍管理外，於車禍、違
    規發生時，亦便於發現肇事、違規者，故認定是否係「明顯
    適當位置」，亦應以該號牌懸掛後，是否易於辨識牌號為準
    ，合先敘明。
(二)、經查：受處分人甲○○於97年7月20日21時55分許，駕駛車
    牌號碼L6D-690號重型機車，在臺中縣豐原市○○路10號處
    因號牌不依指定位置懸掛（翹牌）之違規，為臺中縣警察局
    豐原分局頂街派出所員警當場舉發，有臺中縣警察局道路交
    通管理事件通知書1紙在卷可稽，復為受處分人所不否認，
    ，堪可認定。又受處分人上開機車確有改裝一情，亦為受處
    分人所不爭執。另受處分人雖於聲明異議狀中檢陳照片4張
    供本院參酌，惟所附之4張照片，均係受處分人以近距離，
    或由上而下所拍攝，難以客觀判斷受處分人懸掛車牌有無符
    合前揭所述「明顯適當位置」之規定，是本院依職權向臺中
    縣警察局豐原分局調取受處分人L6D-690號重機車違規採證
    照片1張，觀諸該分局檢附之照片，受處分人之機車號牌雖
    係固定懸掛於後端擋泥板上，然該號牌傾斜角度，明顯較一
    般機車上翹，雖於車輛靜止狀態或可辨識其牌號，然於行進
    間，依正常平行目視之狀態，交通執勤員警及一般用路人均
    難以於通常視距之範圍內清楚辨識前開牌號，足見受處分人
    機車號牌之懸掛方式，與前揭交通安全規則所規定機器腳踏
    車號牌應正面懸掛於車輛後端之明顯適當位置之要件不符，
    受處分人機車號牌確有未依指定位置懸掛之違規情形，堪以
    認定。再者，揆諸前揭規定之立法意旨，既係為加強主管機
    關對於道路交通管理之有效性，及利於其他用路人對於車輛
    之識別並藉此保障渠等之行車安全等目的，則如受處分人未
    依指定位置懸掛號牌，即不應騎乘該車於道路上，至其未依
    指定位置懸掛車牌之動機、原因為何，則非所問。縱令受處
    分人上開機車之號牌係因擋泥板遭撞損而換裝，猶應注意是
    否有違反相關交通法規所列規定而不得駕駛上路情事之義務
    ，受處分人既知所換裝之號牌有上翹之情形，竟仍貪圖一己
    之便予以改裝，並執意用路，即屬違反規定之行為。
五、綜上，受處分人機車已領有號牌而不依指定位置懸掛之違規
    事證明確。從而，原處分機關據以援引前開規定，裁處異議
    人罰鍰7200元，並牌照吊銷，於法並無違誤。本件異議為無
    理由，應予駁回。又原處分關於擅自減少原規格設備（未裝
    後視鏡）部分，受處分人就此部分並未聲明異議，自非本院
    審酌之範圍，附此說明。
六、據上論斷，應依道路交通管理處罰條例第87條第2項，道路
    交通案件處理辦法第19條規定，裁定如主文。
中    華    民    國    97    年    11    月    24    日
                      交通法庭  法  官  李慧瑜
上正本證明與原本無異。
如不服本裁定應於送達後五日內向本院提出抗告狀。
                                書記官  陳青瑜
中    華    民    國    97    年    11    月    24    日


司法院資訊處製作；財團法人民間司法改革基金會備份。
